【裁判字號】    98,訴,1034
【裁判日期】    990226
【裁判案由】    強盜
【裁判全文】
臺灣臺南地方法院刑事判決              98年度訴字第1034號
公  訴  人  臺灣臺南地方法院檢察署檢察官
被      告  丙○○
指定辯護人  本院公設辯護人  乙○○
上列被告因強盜案件，經檢察官提起公訴（98年度偵字第8182號
），本院判決如下：
    主  文
丙○○犯準強盜罪，處有期徒刑壹年陸月，緩刑貳年。
    事  實
一、丙○○前因於94年5月3日因腦出血住院開刀，術後腦部及心
    智即呈明顯退化，致辨識行為違法或依其辨識而行為之能力
    ，已較一般常人顯著減低，而妨礙到其承擔行為的完全責任
    能力，於民國98 年5月30日下午5時許，在臺南市○○路182
    號「波士頓炭烤店」前，見甲○○所駕駛之車牌號碼5956-J
    Q號自小貨車（下稱系爭自小貨車）停放於路旁，竟意圖為
    自己不法之所有，趁甲○○進入「波士頓炭烤店」卸貨不注
    意之際，竊走上開自小貨車，甲○○見狀，迅即追趕，並攀
    附於駕駛側車門後，上半身進入車內，以雙手握住方向盤，
    阻止丙○○竊走上開自小貨車，詎丙○○竟為防護贓物，仍
    駕車前行，並徒手毆擊甲○○頭部，欲迫使甲○○放手，致
    甲○○臉部撞擊方向盤，受有右臉部挫傷等傷害，而不能抗
    拒始放手。丙○○得手後駕車行經該路與東豐路交岔路口前
    ，因前方機車停等紅燈阻擋，丙○○始停車，路人見狀，即
    將丙○○拉下車並報警究辦，丙○○則趁隙逃逸。迨於98年
    5 月31日凌晨零時30分許，為警循線緝獲。
二、案經被害人甲○○訴由臺南縣警察局第一分局報請臺灣臺南
    地方法院檢察署檢察官偵查起訴。
    理  由
壹、程序方面：
一、證據能力：
    按被告以外之人於審判外之陳述，雖不符前四條之規定，而
    經當事人於審判程序同意作為證據，法院審酌該言詞陳述或
    書面陳述作成時之情況，認為適當者，亦得為證據，刑事訴
    訟法第159條之5第1 項定有明文。其立法意旨在於傳聞證據
    未經當事人之反對詰問予以核實，原則上先予排除。惟若當
    事人已放棄反對詰問權，於審判程序中表明同意該等傳聞證
    據可作為證據，基於尊重當事人對傳聞證據之處分權，及證
    據資料愈豐富，愈有助於真實發見之理念，且強化言詞辯論
    主義，使訴訟程序得以順暢進行，上開傳聞證據亦均具有證
    據能力。當事人於審判程序同意作為證據，法院審酌該言詞
    陳述或書面陳述作成時之情況，認為適當者，亦得為證據。
    查本件檢察官、被告、辯護人於言詞辯論終結前，對於下述
    本院採為認定犯罪事實依據之各項供述及書面證據之證據能
    力及對於卷附各傳聞證據之證據能力，均未聲明異議，復經
    本院於審理時逐一提示予檢察官、被告、辯護人表示意見，
    檢察官、被告、辯護人對於本院所為之提示，就證據能力方
    面並無爭執，且本院審酌該等證據之取得過程並無瑕疵，與
    本案待證事實間復具有相當之關聯性，經本院審酌上開證據
    並無顯不可信之情況，採納該等證據自無礙被告於程序上之
    彈劾詰問權利，而認上開證據合於刑事訴訟法第159條之4及
    第159條之5等規定，是以之為本案證據並無不當，自得採為
    本件認定事實之基礎，至於證明力如何，則為本院自由裁量
    、判斷之範圍，合先敘明。
貳、實體部分：
一、訊據被告就於右開時地，先趁被害人甲○○卸貨不注意之際
    ，竊走系爭自小貨車，俟甲○○見狀，迅即追趕，並攀附於
    駕駛側車門後，上半身進入車內，以雙手握住方向盤，以阻
    止被告將車輛開走，詎丙○○竟為防護贓物，仍駕車前行，
    並徒手毆擊甲○○頭部，欲迫使甲○○放手，致甲○○臉部
    撞擊方向盤，受有右臉部挫傷等傷害，而不能抗拒始放手。
    丙○○得手後駕車行經該路與東豐路交岔路口前，因前方機
    車停等紅燈阻擋，丙○○始停車，路人見狀，即將丙○○拉
    下車並報警究辦，丙○○則趁隙逃逸等情，坦承不諱，核與
    被害人所證述情節相符，並有被害人甲○○於98年5月30 日
    23 時5分於警局指認被告之指認犯罪嫌疑人紀錄表一紙（警
    卷第12-13 頁）、被告丙○○照片(警卷第14-15頁）、台南
    市○○路182 號前被害人遭強盜之自小貨車、案發地點現場
    之刑案現場照片5 張(警卷第16-18頁）等，在卷可參，是被
    告自白與事實相符，其犯行應堪認定，並依法論科。
二、核被告因防護贓物，而當場對被害人施強暴，核其所為，係
    犯刑法第329 條之準強盜罪。另查被告經送行政院衛生署嘉
    南療養院鑑定其行為時之精神狀態，認為被告認知功能明顯
    退化，雖其犯案當時，並未受精神病症狀（妄想、聰幻覺）
    之影響，且其目前可知道行為之是非對錯，惟整體評估被告
    心智狀態，其犯行受斷力、自我控制力受損之影響的可能性
    頗大，並辨識行為違法或依其辨識而行為之能力，已較一般
    常人顯著減低，已妨礙到其承擔行為的完全責任能力，亦即
    「精神耗弱」之程度，有該療養院於99年1月18 日以嘉南司
    字第0990000438號函檢附之司法精神鑑定報告書一份附卷足
    憑（見本院卷第144-149 頁）。顯見被告行為時因精神障礙
    ，致依其辨識而行為之能力有顯著減低之情形，爰依刑法第
    19 條第2 項之規定，減輕其刑。又被告於94 年5月3日因腦
    出血住院開刀，術後腦部及心智即呈明顯退化，具失憶徵候
    群併說話及語言功能障礙，行為辨識能力逐日惡化，且除於
    78年間有一次賭博前科外，素行尚屬良好，此外復與被害人
    達成和解，此分有國立成功大學醫學院附設醫院診斷證明書
    二紙、衛生署台南醫院診斷證明書、和解書及臺灣高等法院
    被告前案紀錄表、臺灣臺南地方法院檢察署刑案資料查註紀
    錄表在卷可稽，故，本件被告之犯罪情節，顯有可憫恕之處
    ，縱令處以法定最低刑度，猶嫌過重，爰再依刑法第59條規
    定，遞減輕其刑。爰審酌被告之學識、經歷、家庭狀況、已
    與被害人達成和解等，一切情狀，量處如主文所示之刑，以
    示懲儆。再被告已坦承犯行，且有重病在身，本院認為其經
    此科刑之教訓後，已知所警惕而無再犯之虞，只須為刑罰之
    宣告，即足以策其自新，而認以暫不執行為適當，爰併為緩
    刑2年之宣告。
三、適用法律
(一)、刑事訴訟法第第299條第1項前段。
(二)、刑法第229條、第329條、第19條第2項、第59條、第74條第1
    項第1款。
本案經檢察官陳伊丁○○到庭執行職務。
中    華    民    國    99    年    2    月    26    日
                  刑事第七庭    審判長法  官   鄧希賢
                                      法  官   朱中和
                                      法  官   田幸艷
以上正本證明與原本無異
如不服本判決應於收受本判後10日內向本院提出上訴書狀，並應
敘述具體理由。其未敘述上訴理由者，應於上訴期間屆滿後20日
內向本院補提理由書狀（均須按他造當事人之人數附繕本）「切
勿逕送上級法院」。
                                      書記官  鄭梅君
中    華    民    國    99    年    2    月    26    日

司法院資訊處製作；財團法人民間司法改革基金會備份。
